臺灣彰化地方法院民事判決　96年度訴字第917號
原　　　告　丙○
訴訟代理人　乙○○
被　　　告　甲○○
上列當事人間給付土地補償金事件，本院於民國96年11月15日言
詞辯論終結，判決如下：
    主  文
被告應給付原告新台幣陸拾肆萬元及自民國九十六年十月十六日
起至清償日止，按年息百分之五計算之利息。
訴訟費用新台幣陸仟玖佰肆拾元由被告負擔。
本判決於原告以新台幣貳拾貳萬元提供擔保後，得假執行。
    事實及理由
一、按訴狀送達後，原告不得將原訴變更或追加他訴。但擴張或
    減縮應受判決事項之聲明者，不在此限。民事訴訟法第255
    條第1項第3款定有明文。本件原告起訴時係請求被告應給付
    原告新台幣（下同）64萬元，及自92年7月17日起至清償日
    止，按年息百分之5計算之利息，嗣原告於民國96年11月15
    日言詞辯論期日，以言詞減縮利息起算日自起訴狀送達之翌
    日即96年10月16日起算，核為減縮應受判決事項之聲明，依
    前揭規定，應予准許，合先敘明。
二、原告起訴主張：坐落彰化縣埤頭鄉○○段823、824、825地
    號土地為原告及訴外人施志鵬、施志明、施志勳等4人共有
    ，嗣訴外人施志鵬於88年間死亡，乃由其繼承人之被告及訴
    外人許素梅繼承，後被告、許素梅與其他共有人全體就上開
    3 筆土地，於88年5月9日達成合併分割之協議，並約定「因
    分割而取得所有權之人應向其他共有人按土地應有部分依每
    坪二十萬元補償之」，又上開3筆土地合併分割後，共分為
    同段823、823之1至823之8地號等9筆土地，除同段823之8地
    號土地、面積127.79平方公尺由原告、被告、訴外人施志鵬
    及施志勳維持共有外，其餘土地面積161.93平方公尺，每人
    原應受分配面積為40.48平方公尺，但實際上被告分得土地
    84.5平方公尺，多分44.02平方公尺，而訴外人施志明分得
    土地4.22平方公尺，少分36.26平方公尺，而原告分得土地
    28.21平方公尺，少分12.27平方公尺，訴外人施志勳分得土
    地45平方公尺，多分4.52平方公尺，並按每平方公尺以0.30
    25坪、每坪新台幣（下同）20萬元計算，被告應支付土地價
    金為2,662,605元，訴外人施志勳應支付土地價金273,460元
    ，原告應受補償土地價金742,400元，訴外人施志明訴人應
    受補償土地價金2,193,730元。又訴外人施志勳已將其應支
    付土地價金273,460元交付原告，故原告及訴外人施志明應
    受補償之土地價金均應由被告給付。而前開土地分割協議書
    訂立後，原告及被告就同段823之5地號土地之應有部分4分
    之1即10.93平方公尺，分別向訴外人施志明給付33萬元，原
    告應受補償土地價金為742,400元（計算式：742,400－273,
    460＋330,000＝798,940），被告應給付土地價金2,332,605
    元（2,662,605－330,000＝2,332,605），又89年7月16日兩
    造約定補償土地價金調整為80萬，扣除原告已代為清償16萬
    元外，尚餘64萬元，清償期限為3年，且3年內免息，此觀同
    意書自明，是以，爰依契約之法律關係，請求被告給付價金
    及其法定遲延利息。並聲明：如主文所示。
三、被告則以：坐落彰化縣埤頭鄉○○段823之4地號土地分割自
    母地後，原告仍有建築物於其上，且尚使用中，雙方口頭約
    定原告有拆除義務，倘原告未為拆除，被告即無履行補償土
    地價金之義務，又同段823之8地號土地，原告亦未與被告分
    割，此亦與兩造分割協議書第7條之約定有違，綜上，被告
    不願給付原告64萬元等語。並聲明：駁回原告之訴。
四、本件原告主張前因分割坐落於彰化縣埤頭鄉○○段823、824
    、825地號土地，被告多分44.02平方公尺，依兩造所為分割
    協議書及其後共同書立同意書之約定，被告應補償原告64萬
    元等情，業經原告提出兩造所簽訂之同意書影本附卷為憑，
    且為被告所不爭執，堪認原告此部分主張為真實。雖被告就
    此辯稱原告尚遺有建築物在其分得之土地上未拆除，且依上
    開協議書第7條約定，同段823之8地號土地未分割前，依約
    其尚無給付上開補償金給原告之義務等語置辯，惟查：兩造
    所簽訂之土地分割協議書中，並無被告前開所述給付補償金
    條件之約定，而其後所簽寫之同意書中，亦未約定原告須拆
    遷房屋及協同辦理土地分割後，始得向被告請求給付補償金
    ，有分割協議書及同意書在卷可參，被告對此雖又辯說兩造
    有口頭上約定等語，但此為原告所否認，是被告所辯，顯為
    空口，自無從採為有利於其之認定。從而，原告依前揭土地
    分割協議書第5條及同意書之約定，請求被告給付土地分割
    補償價金64萬元及自起訴狀繕本送達之翌日即96年10月16日
    起至清償日止，按年息5%計算之法定遲延利息之範圍內，為
    有理由，應予准許。
六、本判決原告陳明願供擔保聲請宣告假執行，經核於法並無不
    合，爰酌定相當擔保金額宣告之。
七、本件判決之基礎已臻明確，兩造其餘攻擊防禦方法，經審酌
    後，認與判決結果不生影響，無庸一一論列，併此敘明。
八、訴訟費用負擔之依據：民事訴訟法第78條。
中　　華　　民　　國　 96 　　年　  11　　月　　 29 　日
                  民事第一庭    法　官　葛永輝
以上正本係照原本作成。
如對判決上訴，應於判決送達後20日內向本院提出上訴狀。
中　　華　　民　　國　 96 　　年　  12　　月　　 3  　日
                                書記官　楊美芳
